【裁判字號】    98,消債抗,85
【裁判日期】    980319
【裁判案由】    更生事件
【裁判全文】
臺灣臺北地方法院民事裁定            98年度消債抗字第85號
抗  告  人  甲○○
代  理  人  劉韋廷律師
上列當事人間請求更生事件，抗告人對於民國98年1月30日本院
97年度消債更字第908號裁定提起抗告，本院裁定如下：
    主      文
抗告駁回。
抗告程序費用新臺幣壹仟元由抗告人負擔。
    理      由
一、抗告意旨略以：抗告人配偶廖美麗名下不動產為廖美麗所有
    ，無法強迫其處分，且為全家住所，如變賣將流離失所，而
    其名下定存525,301元為廖美麗姐姐借放，現已由其姐姐領
    回，故抗告人仍應扶養配偶廖美麗，每月生活支出應再扣除
    廖美麗生活費，即台北市每人每月最低生活費用14,152元，
    抗告人僅剩5,696元，無法攤還協商之12,798元云云。
二、按債務人對於金融機構因消費借貸、自用住宅借款、信用卡
    或現金卡契約而負債務，在聲請更生或清算前，應提出債權
    人清冊，以書面向最大債權金融機構請求協商債務清償方案
    並表明共同協商之意旨，消費者債務清理條例第151條第1項
    定有明文。次按債務人與金融機構協商成立者，不得聲請更
    生或清算，但因不可歸責於己之事由，致履行顯有重大困難
    者，不在此限；本條例施行前，債務人依金融主管機關協調
    成立之中華民國銀行公會會員辦理消費金融案件無擔保債務
    協商機制與金融機構成立之協商，準用前項之規定，消費者
    債務清理條例第151條第5項、第6項分別定有明文。又聲請
    更生或清算不合程式或不備其他要件者，法院應以裁定駁回
    之，但其情形可以補正者，法院應定期間先命補正，復為同
    條例第8條所明定。依其立法理由可知，債務清償方案成立
    後，固由債務人按其條件履行，惟需於其後發生情事變更，
    在清償期間收入或收益不如預期，致該方案履行困難甚或履
    行不能，因不可歸責於己，始能聲請更生或清算，此項規定
    旨在避免債務人任意毀諾已成立之協商，濫用更生或清算之
    裁判上債務清理程序。
三、經查：
  (一)本件抗告人曾於95年5月間與債權金融機構成立協商，自95
    年6月起，分100期，按月繳納協商款項12,798元，抗告人與
    債權金融機構成立之協商，因買新車增加車貸，及因顧客減
    少，收入難以繼續履行協商金額而毀諾，有協議書、還款證
    明等影本在卷可稽，亦為抗告人所自陳，是本件應先探究抗
    告人是否符合本條例第151條第5項但書所稱「因不可歸責於
    己之事由，致履行顯有重大困難」之情形，以定其更生之聲
    請是否合法。
  (二)依抗告人提出之前置協商切結書及收支明細表可知，抗告人
    於協商當時之每月收入約為3萬2000元至4萬2000元（取其中
    間值則約為3萬7千元），若對照本件協商毀諾當時即97年2
    月份，抗告人薪水仍維持有3萬8千元之情形，堪認抗告人自
    協商成立後至毀諾時止，其收入並無顯著減少之情形，此有
    抗告人製作之收支表附卷可考。抗告人雖主張：因其營業用
    小客車年久不堪使用之故，遂另於96年7月貸款40萬元購置
    新車因而增加每月支出1萬元云云。惟查：抗告人自承其配
    偶廖美麗並無工作，尚得仰賴其扶養，有陳報狀可佐，則其
    既已成立前置協商在先，在其無法預期家庭每月可支配所得
    得因其自身、配偶或子女所得增加而增加之情況下，抗告人
    顯非不可預見其將因購置新車致支出大幅增加，恐壓縮協商
    還款支出之可能，其率予毀諾之舉，顯係將其經濟負荷轉嫁
    於全體債權人承受，尚非事理之平。而因抗告人復未提出有
    利事證，以證明其毀諾當時有何情事變更，則其以毀諾後新
    發生之事由，據此主張毀諾當時係不可歸責於己，致無法繼
    續履行原協商條件云云，自非可取。
  (三)又抗告人雖稱配偶廖美麗戶頭之定期存款為他人所有，並無
    收入，生活需仰賴抗告人云云，惟並未舉證以實其說，尚難
    採信。且若如抗告人所言，配偶廖美麗無收入卻擁有不動產
    ，無定期存款，卻可固定繳納保費，更見抗告人稱其配偶無
    法幫忙負擔家庭經濟等情，非全然無疑。是抗告人認每月必
    要支出應再扣除抗告人配偶之最低生活費用14,152元，顯無
    理由。
  (四)綜上所述，抗告人並未能舉證證明其於協商成立時或之後另
    有何不可歸責於抗告人之事由，致履行協商顯有重大困難之
    情事，則抗告人毀諾而未履行上開協商條件，並提起更生之
    聲請，自與上開法文之規定不相符合，原審裁定駁回抗告人
    更生之聲請，核無違誤，抗告意旨猶執前詞，指摘原裁定不
    當，求予廢棄另為裁定，為無理由，應予駁回。
三、結論：本件抗告為無理由，爰依消費者債務清理條例第15條
    ，民事訴訟法第95條、第78條，裁定如主文。
中    華    民    國    98    年    3     月    19    日
                民事第二庭審判長法  官  朱漢寶
                                法  官  黃呈熹
                                法  官  歐陽漢菁
以上正本係照原本作成。
不得再抗告。
中    華    民    國    98    年    3     月    19    日
                                書記官  吳貞瑩


司法院資訊處製作；財團法人民間司法改革基金會備份。
